【裁判字號】    98,交聲,4065
【裁判日期】    990603
【裁判案由】    交管條例聲異
【裁判全文】
臺灣板橋地方法院交通事件裁定        98年度交聲字第4065號
原處分機關  交通部公路總局臺北區監理所
異  議  人
即受處分人  甲○○○
上列受處分人因違反道路交通管理處罰條例案件，對於交通部公
路總局臺北區監理所民國98年10月30日所為之處分（原處分：北
監營裁字第裁40-C00000000號），聲明異議，本院裁定如下：
    主      文
原處分撤銷。
甲○○○汽車駕駛人，行經有燈光號誌管制之交岔路口闖紅燈，
處罰鍰新臺幣壹仟捌佰元，並記違規點數點。
    理      由
一、原處分意旨略以：異議人即受處分人甲○○○於民國98年1
    月18日16時50分許，騎乘車號303-CGA 號重型機車，行經臺
    北縣樹林市○○路與樹德街之有燈光號誌管制之交岔路口時
    ，有紅燈直行之違規行為，經警當場攔停並製作舉發違反道
    路交通管理事件通知單（下稱舉發通知單）予以舉發，復經
    交通部公路總局臺北區監理所於98年10月30日製作北監營裁
    字第裁40-C00000000號違反道路交通管理事件裁決書，以異
    議人駕車行經有燈光號誌管制之交岔路口闖紅燈為由，裁處
    異議人罰鍰新臺幣（下同）4500元，並記違規點數3 點等語
    。
二、異議意旨略以：異議人當天行經上開路口時，該路口紅綠燈
    3 個燈號都沒有亮，舉發警員說異議人闖紅燈，異議人告知
    燈號有問題，要警員幫忙舉證，警員卻說那是交通局的事，
    派出所警員亦均不願前往查看，異議人於星期一早上又拿故
    障紅綠燈照片給樹林派出所主管看及請樹林市公所建設課修
    理紅綠燈，派出所主管說已經在處理，建設課的人立刻打電
    話請人修好紅綠燈，沒想到在沒有收到任何通知或紅單的情
    況下，事隔快1 年竟收到本件裁決書，爰聲明異議等語。
三、按汽車（依道路交通管理處罰條例第3 條第8 款規定，包括
    機器腳踏車）駕駛人，行經有燈光號誌管制之交岔路口闖紅
    燈者，處新臺幣1800元以上5400元以下罰鍰。又汽車駕駛人
    有違反道路交通管理處罰條例第53條情形者，除依原條款處
    罰鍰外，並記違規點數3 點。道路交通管理處罰條例第53條
    第1 項、第63條第1 項第3 款分別定有明文。再按行為人有
    違反道路交通管理處罰條例之情形者，應填製舉發違反道路
    交通管理事件通知單（以下簡稱通知單），並於被通知人欄
    予以勾記，當場舉發者，應填記駕駛人或行為人姓名、性別
    、出生年月日、地址、身分證統一編號及車主姓名、地址、
    車牌號碼、車輛種類。被查獲之駕駛人或行為人為受處分人
    時，應於填記通知單後將通知聯交付該駕駛人或行為人簽名
    或蓋章收受之；拒絕簽章者，仍應將通知聯交付該駕駛人或
    行為人收受，並記明其事由及交付之時間；拒絕收受者，應
    告知其應到案時間及處所，並記明事由與告知事項，視為已
    收受。違反道路交通管理事件統一裁罰基準及處理細則第11
    條第1 項第1 款亦有明文。
四、經查：
  (一)本件異議人於98年1 月18日16時50分許，騎乘車號303-CGA
    號重型機車沿臺北縣樹林市○○街直行，行經該街與復興路
    之交岔路口後，為警攔停指稱其在上開路口紅燈直行並開立
    舉發通知單（即紅單）進行舉發，異議人當場拒絕簽章及收
    受該通知單之事實，為異議人所不爭執，並有臺北縣政府警
    察局舉發違反道路交通管理事件通知單1 紙在卷可稽，堪認
    屬實。
  (二)證人即本件舉發警員乙○○已於本院審理時到庭具結證稱：
    當時伊在樹德街跟復興路口執行路檢勤務，站在樹德街上，
    看到異議人從樹德街騎車過來，從伊的方向看是從左邊騎過
    來，復興路也是在伊的左邊，伊站的位置可以看得見樹德街
    的燈號，燈號沒有壞掉，伊看到異議人騎機車闖紅燈直行，
    異議人過路口時伊看到樹德街的燈號（異議人對向車道的燈
    號）是紅色的，且復興路上的車已經在走了，伊忘記異議人
    是否有跟伊主張紅綠燈壞掉，就算異議人方向的紅綠燈壞掉
    ，他也可以看到左右兩邊的紅綠燈等語（見本院98年12月8
    日訊問筆錄）。查證人乙○○與異議人素不相識，並無恩怨
    糾紛可言，業據證人乙○○及異議人分別陳述明確，衡情證
    人乙○○當無甘冒偽證罪責任意構陷異議人違規之理；此外
    ，復佐以證人乙○○證詞內容前後一貫、清楚明確等情，足
    認其證詞自得採為本件事實認定之論據，異議人確有於上開
    時、地駕車闖紅燈（直行）之違規行為，已堪認定。至異議
    人雖辯稱上開路口紅綠燈全部壞掉，伊並未闖紅燈云云，並
    提出上開路口異議人前進方向（過了復興路後）樹德街上之
    交通號誌（即遠燈）故障照片1 張為證；然異議人所提出之
    該張照片並未顯示拍照時間（故拍照時間不明），亦未拍到
    該路口異議人前進方向樹德街上近燈（即過復興路之前）或
    橫向（即左右兩邊復興路上）之交通號誌之情形（故無法看
    出近燈及橫向交通號誌是否故障），尚難僅憑該照片即認異
    議人於上開時、地通過該路口時，其所能看到之交通號誌已
    全部故障而導致無法判斷當時是否為紅燈時段，是該照片尚
    不足據為對異議人有利之認定。
  (三)本件異議人確有駕車行經有燈光號誌管制之交岔路口闖紅燈
    之違規行為，已如前述，原處分機關依道路交通管理處罰條
    例第53條第1 項、第63條第1 項第3 款（違反道路交通管理
    事件裁決書漏載「第3 款」，應予補充更正）之規定，裁處
    異議人罰鍰4500元，並記違規點數3 點，固非無見。然查，
    異議人於舉發當場既拒絕簽收舉發通知單，舉發警員即應依
    違反道路交通管理事件統一裁罰基準及處理細則第11條第1
    項第1 款之規定，告以應到案時間（98年2 月2 日前）及處
    所（交通部公路總局臺北區監理所），惟證人乙○○已於本
    院審理時具結證稱：伊有告訴異議人拒絕簽收會寄通知單（
    紅單）給他，如有異議可以向監理站提出申訴，伊忘記有無
    告訴異議人本件舉發的應到案時間及應到案處所，紅單是由
    樹林分局依規定處理，伊不清楚有無寄紅單等語（見同上訊
    問筆錄），則既無證據足認證人乙○○已當場明確告知異議
    人本件應到案時間及處所，自不得視為異議人已收受舉發通
    知單；又遍查卷內證據資料亦未見舉發單位或原處分機關事
    後曾將舉發通知單再寄送予異議人收受之情，尚難認本件舉
    發通知單已合法送達於異議人。是本件舉發通知單既未合法
    送達，致異議人喪失於收受舉發通知單後在法定期限內繳納
    最低額罰鍰或向原處分機關陳述不服以獲最低額罰鍰裁決之
    利益，而逾應到案期限，此部分自不可歸責於異議人，從而
    ，原處分機關認異議人逾應到案期限而對異議人逕行裁處較
    高額罰鍰，顯有未洽，難認為適法。
五、綜上所述，本件異議人確有駕車行經有燈光號誌管制之交岔
    路口闖紅燈之違規行為，其以未闖紅燈為由聲明異議，雖無
    理由，然原處分機關之前開處分既有不當之處，本院自應撤
    銷原處分，並斟酌異議人違規情節，及參考違反道路交通管
    理事件統一裁罰基準表所定裁罰基準（本件舉發通知單未合
    法送達，應以異議人收受原處分機關裁決書之日起，始為合
    法送達，異議人既於收受裁決書20日內聲明異議，應認其尚
    未逾越到案期限）等情狀，依道路交通管理處罰條例第53條
    第1 項、第63條第1 項第3 款規定，諭知異議人如主文第2
    項所示之處罰，以期適法。
六、依道路交通案件處理辦法第20條前段，裁定如主文。
中    華    民    國    99    年    6     月    3     日
                        交通法庭  法  官  楊筑婷
以上證明與原本無異。
如不服本裁定，應於裁定送達後5 日內，向本院提出抗告狀。
                                  書記官  傅淑芳
中    華    民    國    99    年    6     月    3     日

司法院資訊處製作；財團法人民間司法改革基金會備份。
